臺灣桃園地方法院民事判決　　　　　　　110年度婚字第185號
原　　　告　乙○○　
被　　　告　甲○○　
上列當事人間請求離婚事件，本院於民國110年11月4日言詞辯論
終結，判決如下：
    主      文
准原告與被告離婚。
訴訟費用由被告負擔。
    事實及理由
壹、程序方面
一、按臺灣地區人民與大陸地區人民間之民事事件，除本條例另
    有規定外，適用臺灣地區之法律；判決離婚之事由，依臺灣
    地區之法律；夫妻之一方為臺灣地區人民，一方為大陸地區
    人民者，其結婚或離婚之效力，依臺灣地區之法律，臺灣地
    區與大陸地區人民關係條例第41條第1 項、第52條第2 項、
    第53條分別定有明文。查原告為臺灣地區人民，被告為大陸
    地區人民等情，有卷附之原告戶籍資料可憑（見本院卷第7
    頁），故本件原告起訴請求判決與被告離婚，應適用臺灣地
    區之法律，合先敘明。
二、被告經合法通知，無正當理由未於言詞辯論期日到場，核無
    民事訴訟法第386 條各款所列情形之一，依家事事件法第51
    條準用民事訴訟法第385 條第1 項前段規定，爰依原告之聲
    請，由其一造辯論而為判決。
貳、實體方面
一、原告主張：兩造於民國105 年3 月9 日結婚，106 年12月25
    日辦理結婚登記，婚後約定同住於桃園市○○區○○路000
    巷00弄0 號。惟被告於106 年12月來臺後，即時常向原告索
    取金錢，兩造為此爭吵不斷，且有肢體衝突，被告脾氣暴躁
    ，時常摔東西，甚至會持刀恐嚇原告，其後更自行在外租屋
    居住，兩造因而分居，期間僅偶有電話聯絡。109 年3 月間
    被告致電原告表示將返回大陸地區，不再來臺，是被告有惡
    意遺棄之情，且兩造婚姻已有無法維持之重大事由。為此，
    爰依民法第1052條第第1 項第5 款及2 項規定，請求擇一判
    決兩造離婚等語。並聲明：請准原告與被告離婚。
二、被告經合法通知，未於言詞辯論期日到場，亦未提出書狀作
    何聲明或陳述。
三、原告主張兩造於105 年3 月9 日結婚，於106 年12月25日辦
    理結婚登記，現婚姻關係仍存續等情，有原告之戶籍謄本在
    卷可稽（見本院卷第7頁），堪信原告此部分主張為真實。
四、得心證之理由
    ㈠按有民法第1052條第1 項各款以外之重大事由，難以維持
      婚姻者，夫妻之一方得請求離婚，但其事由應由夫妻之一
      方負責者，僅他方得請求離婚，民法第1052條第2 項定有
      明文。次按夫妻有民法第1052條第1 項所定各款情形以外
      之重大事由，難以維持婚姻者，雙方固均得據以請求離婚
      ，惟同條第2 項但書既規定，難以維持婚姻之重大事由應
      由夫妻之一方負責者，僅他方得請求離婚，則於難以維持
      婚姻之重大事由，夫妻雙方均須負責時，自應比較衡量雙
      方之有責程度後，僅責任較輕之一方，得向責任較重之他
      方請求離婚；如有責程度相同時，雙方即均得請求離婚，
      始符公平之旨（最高法院95年度台上字第1026號判決意旨
      參照）。又所謂「有前項（指民法第1052條第1 項各款）
      以外之重大事由，難以維持婚姻者」，乃抽象的、概括的
      離婚事由，係民法親屬編於74年修正時，為因應實際需要
      ，參酌各國立法例，導入破綻主義思想所增設，其目的在
      使夫妻請求裁判離婚之事由較富彈性。至於是否有難以維
      持婚姻而得請求離婚之重大事由，主要係以婚姻是否已生
      破綻，且達無法回復之望作為判斷標準，且此判斷不可由
      原告已喪失維持婚姻意欲之主觀面來加以認定，而應依客
      觀標準認定有無難以維持婚姻之事實，該事實是否已達倘
      任何人處於同一境況，均將喪失維持婚姻希望之程度以決
      之。
    ㈡經查，原告主張被告婚後僅短暫與原告同住，期間常為索
      取金錢而與原告有言語或肢體衝突，其後更與原告分居、
      甚少聯絡，並於109 年3 月表示欲返回大陸地區不再來臺
      等情，業據證人即原告之子蔣志宏到庭具結證稱：被告10
      5 年間迄今有來臺與原告同住大約1 年，兩造只有同住這
      一次，但伊不記得是何年，被告一開始還算正常，但後來
      伊常看到被告跟原告要錢去買酒，一個禮拜約會發生2 至
      3 次，因為被告有飲酒習慣，且被告每次跟原告吵架，就
      會亂摔東西，並跑去外面搞失蹤，還會限制原告行動，只
      要看到原告跟別人聊天，就會生氣並跟原告吵架，伊也有
      看到被告在床頭放著一把菜刀，伊問被告原因，被告表示
      只是要切水果，被告離開後，伊沒看過被告跟原告聯絡，
      伊弟弟告知，被告會在伊不在時虐待伊的貓，且伊的貓也
      的確很怕被告，伊還有看過被告於吃飯時要將伊弟弟的手
      放進湯裡，並曾怒氣衝衝敲伊弟弟的房門，伊弟弟很害怕
      等語（見本院卷第36頁背面至第38頁）；佐以被告之入出
      境資料顯示，被告婚後於106 年11月30日來臺，其後多次
      入出境，除第一次入境停留期間較長外，其餘每次停留時
      間為1 至4 個月不等，最後一次係於109 年7 月16日出境
      ，迄未入境（見本院卷第14頁），核與原告主張之上揭事
      實大致相符，是經本院調查證據結果，堪認原告之上開主
      張應為真實。
    ㈢審酌被告於婚後動輒因細故而有情緒失控之舉，其後更自
      行離家，並於109 年7 月16日出境，迄未入境，長期未與
      原告同住，而未有共同生活，期間甚少聯繫，形同陌路，
      顯與婚姻係以夫妻終生共同生活之目的不合，堪認兩造間
      目前雖仍有婚姻之形式，然已無婚姻之實質，且兩造均未
      積極與他造聯絡，顯見兩造均無維持婚姻之意願。本件兩
      造間現不僅主觀上均已不具婚姻維持之意願，且夫妻關係
      就兩造客觀上應存之基本維繫及互負義務，亦已名存實亡
      ，可認兩造間誠摯相愛、彼此生活、互相依賴、信任，以
      共同締造實現婚姻價值之基礎均已動搖而不復存在，兩造
      間婚姻關係之破綻已生且難以修復，衡諸常情，任何人倘
      處於該相同情狀下，均將喪失維持婚姻之意欲甚明，揆諸
      前揭法律規定及說明，應認兩造間婚姻已有難以維持而得
      請求離婚之重大事由，且兩造間婚姻關係破綻原因被告之
      可歸責性較高。從而，原告依民法第1052條第2 項之規定
      請求離婚，即屬有據，應予准許。又原告離婚之請求，既
      經本院認屬有據，則其另據同法第1052條第1 項第5 款規
      定競合請求離婚，本院即無庸再予審酌，併此敘明。
五、綜上所述，原告依民法第1052條第2 項規定，請求判決離婚
    ，於法並無不合，應予准許。又原告離婚之請求，既經本院
    認屬有據，則其另據同法第1052條第1 項第5 款規定競合請
    求離婚，本院即無庸再予審酌，併此敘明。
六、據上論結，本件原告之訴為有理由，依家事事件法第51條、
    民事訴訟法第385 條第1 項前段、第78條，判決如主文。
中    華    民    國  110     年    11    月    12    日
                    家事法庭    法  官  羅詩蘋
以上正本證明與原本無異。
如對本判決上訴，須於判決送達後20日內向本院提出上訴狀。
如委任律師提起上訴者，應一併繳納上訴審裁判費。
中    華    民    國   110    年    11    月    12    日
                                書記官  黃雅慧